【裁判字號】    98,上,85
【裁判日期】    980714
【裁判案由】    拆屋還地
【裁判全文】
臺灣高等法院臺中分院民事判決            98年度上字第85號
上  訴  人  丙○○
            甲○○○○○○○
法定代理人  丁○○
共      同
訴訟代理人  李思樟律師
被 上訴 人  財政部國有財產局台灣中區辦事處
法定代理人  庚○○
訴訟代理人  洪嘉鴻律師
複代理人    鄭晃奇律師
            戊○○
上列當事人間請求拆屋還地事件，上訴人不服台灣台中地方法院
97年度訴字第1715號97年12月31日第一審判決，提起上訴，本院
於98年6月30日言詞辯論終結，判決如下：
    主      文
原判決除命「上訴人丙○○拆除如附圖所示Ａ、Ｃ、Ｅ部分土地
上之地上物並交還該部分土地，給付新台幣柒仟捌佰參拾貳元本
息與按月給付新台幣玖佰柒拾玖元；上訴人甲○○○○○○○拆
除如附圖所示Ｂ部分土地上之地上物並交還該部分土地，給付新
台幣貳仟伍佰伍拾貳元本息與按月給付新台幣參佰壹拾玖元；上
開部分之假執行宣告」外，暨訴訟費用之裁判均廢棄。
上開廢棄部分，被上訴人在第一審之訴及假執行之聲請均駁回。
其餘上訴駁回。
第一、二審訴訟費用由上訴人丙○○、甲○○○○○○○各負擔
百分之七十五及百分之二十五。
    事實及理由
一被上訴人起訴主張：坐落台中市○○區○○段708、709地號二
  筆土地（下稱系爭土地）為被上訴人所管理之國有土地，上訴
  人丙○○在系爭土地上搭建有如附圖所示Α、Β、Ｃ、Ｅ部分
  面積依序為110.87、53.06、17.04、33.66平方公尺之地上物
  （下稱系爭地上物），其中如附圖所示Ａ、Ｃ、Ｅ部分之鐵皮
  建物（下稱系爭建物），丙○○已承認係其所建，雖稱係與他
  人合資興建，惟未舉證以實其說，至如附圖所示Ｂ部分之鐵架
  涼棚（下稱系爭鐵架涼棚），雖未經丙○○承認，但因屬Ａ部
  分建物之附屬使用部分，依常理亦應屬丙○○所建。嗣丙○○
  提供系爭地上物予上訴人甲○○○○○○○（下稱順德慈善會
  ）使用，並稱已將系爭地上物之事實上處分權移轉予順德慈善
  會，丙○○與順德慈善會共同無權占有系爭土地，並均有拆除
  系爭地上物之權限，當構成共同侵權行為。順德慈善會之前雖
  有向被上訴人申請讓售系爭土地，但經被上訴人審核後認不符
  法定要件，已駁回順德慈善會之申請，被上訴人訴請上訴人拆
  屋還地尚無權利濫用之可言，自得依民法第185條、第767條之
  規定，請求上訴人連帶拆屋還地。又上訴人無權占有系爭土地
  ，顯受有相當於租金之不當得利，亦造成被上訴人無法使用土
  地之損害，被上訴人即得依民法第179條、第185條之規定，請
  求上訴人連帶給付自96年12月1日起按系爭土地申報地價年息
  百分之五計算相當於租金之損害金，其中系爭708、709地號土
  地96年度之申報地價分別為1443、1500元、為上訴人占用之土
  地面積分別為180.97、33.66平方公尺，則上訴人應給付自96
  年12月1日起至97年7月31日止之損害金共為1萬0384元（180.
  97×1443＋33.66×1500＝311630，311630×0.05÷12＝1298
  ，1298×8＝10384），並自97年8月1日起按月給付1298元。爰
  求為判決命上訴人(一)連帶拆除系爭地上物，將占用之土地謄空
  交還被上訴人。(二)連帶給付1萬0384元及自原審民事準備書狀
  送達翌日（即97年9月10日）起算之法定遲延利息。(三)連帶自
  97年8月1日起至交還如第(一)項所示之土地止，按月給付1298元
  。
二上訴人則以：系爭地上物如附圖所示Ａ、Ｃ、Ｅ部分之系爭建
  物係由一群從事慈善事業之人共同出資，以順德宮籌備處之名
  義在系爭土地上興建，因丙○○當時是順德宮籌備處之主任委
  員，故由丙○○負責叫工、監工，系爭建物自非僅丙○○一人
  出資建築，即應由共同出資之人或順德慈善會原始取得所有權
  ，而順德宮籌備處為順德慈善會之前身，系爭建物於興建完成
  後交由順德宮籌備處使用，自應認原始出資建築之人已將系爭
  建物之事實上處分權移轉予順德慈善會；又系爭地上物如附圖
  所示B 部分之系爭鐵架涼棚並非丙○○所興建，丙○○就系爭
  地上物尚無事實上處分權，亦未占用系爭地上物，被上訴人即
  不得請求丙○○拆除系爭地上物返還系爭土地。且系爭地上物
  之事實上處分權雖歸順德慈善會，但被上訴人並無利用系爭土
  地之計畫，其請求拆屋還地所得之利益僅係管理財產之消極利
  益，反觀系爭土地及系爭地上物現為順德慈善會舉辦社會公益
  事業使用，系爭土地倘為被上訴人取回，除系爭地上物被拆除
  及國家無補償費收入之損失外，順德慈善會亦無辦公處所、場
  地足以為社會弱勢族群服務，所損害者為國家、社會之公益，
  此損失自無法以金錢估之，被上訴人顯係以損害順德慈善會、
  國家、社會、弱勢族群為目的；況順德慈善會就系爭土地得依
  國有財產法第51條之規定請求國家讓售，則何須由順德慈善會
  拆除地上物造成社會資源之浪費，被上訴人拆屋還地之權利行
  使，自屬濫用。再丙○○非系爭地上物之占有人，即不應由丙
  ○○負擔相當於租金之損害，又系爭地上物係供順德慈善會公
  益使用，被上訴人請求按系爭土地申報地價年息百分之五計算
  之不當得利，亦有過高等語，資為抗辯。
三本件兩造不爭執事項：
  (一)系爭土地為被上訴人所管理之國有土地。
  (二)系爭土地上有如附圖所示Ａ部分面積110.87平方公尺，Ｃ部
    分面積17點04平方公尺，與Ｅ部分面積33.66平方公尺之鐵
    皮建物，及如附圖所示Ｂ部分面積53.06平方公尺之鐵架涼
    棚存在。
  (三)系爭地上物占用系爭土地並無正當之權源。
  (四)系爭建物興建完成後係供順德宮籌備處使用，系爭地上物現
    則係供順德慈善會使用。
  (五)丙○○竊佔系爭土地搭建鐵皮屋之犯行，業經台灣台中地方
    法院（下稱台中地院）95年度中簡字第2245號、95年度中簡
    上字第732號刑事判決判處有期徒刑6月確定。
四兩造爭執之重點：
  (一)系爭建物之原始建築人是否僅丙○○一人？所有權是否歸順
    德慈善會？
  (二)系爭鐵架涼棚是否為丙○○所興建？
  (三)系爭地上物之事實上處分權係屬丙○○或順德慈善會？
  (四)上訴人對被上訴人應否負共同侵權行為之責任？
  (五)被上訴人訴請上訴人拆屋還地，行使權利有無濫用？
  (六)被上訴人得請求上訴人給付之不當得利金額為何？
五本院得心證之理由：
  (一)系爭建物之原始建築人是否僅丙○○一人？所有權是否歸順
    德慈善會？
  1.吳僅智承認其有叫工、監工，負責興建系爭建物之情事，而
    丙○○竊佔系爭土地搭建鐵皮屋之犯行，業經台中地院95年
    度中簡字第2245號、95年度中簡上字第732號刑事判決判處
    有期徒刑6月確定，此有被上訴人所提出刑事判決書在卷可
    稽，並經本院調閱前開案號之卷宗核閱屬實。惟丙○○否認
    系爭建物係由其獨資興建，由其個人原始取得所有權等情，
    辯稱：系爭建物係由一群從事慈善事業之人共同出資，以順
    德宮籌備處之名義興建，因伊是當時順德宮籌備處之主任委
    員，故由伊負責叫工、監工，系爭建物自非僅伊一人出資建
    築，即應由共同出資之人或順德慈善會原始取得所有權云云
    ，並提出台中市順德宮籌備處出資興建名單、順德宮籌備處
    會議紀錄、順德慈善會工作報告為證（附原審卷第67至90頁
    ）。經查丙○○無法提出系爭建物係以順德宮籌備處之名義
    興建，及由順德宮籌備處支付興建系爭建物工程款之證明，
    丙○○所辯系爭建物係以順德宮籌備處之名義興建，已屬無
    據，自不能僅以系爭建物於興建完成後是交由順德宮籌備處
    使用，即推斷系爭建物係由順德宮籌備處出資興建。丙○○
    既無法證明系爭建物係由順德宮籌備處出資興建，自不能據
    予認定系爭建物係由丙○○所提出順德宮籌備處出資興建名
    單上之人所共同出資興建，且依列名在上開出資興建名單之
    證人乙○○、己○○於本院98年4月29日、6月6日準備程序
    分別到庭證稱：「當初我有捐錢，捐多少我忘記了，我也有
    幫忙募捐，但（系爭建物）實際上是何人建的，我忘記了。
    （捐錢目的）是要蓋廟，所以捐給慈善會，我認為是做善事
    。我捐錢後，慈善會做什麼善事我不再過問，也不需要向我
    報告是做什麼用。」、「我捐錢的時候，就知道是順德慈善
    會做善事用的，至於做什麼善事，我沒有再過問。」等語（
    見本院卷第73頁背面、第82頁背面），可見乙○○、己○○
    捐獻順德宮籌備處，其主要目的是在興建順德宮，且捐獻後
    即不再過問其用途。又丙○○自承順德宮係日後約在95年間
    於台中市○○區○○段705之5地號土地興建完成等語（見原
    審卷第65頁），而系爭建物據丙○○於上開刑案所述，係約
    建在92年間，興建完成後係供順德宮籌備處辦公使用，且系
    爭建物與順德宮所坐落之基地亦不同，顯然系爭建物與順德
    宮係不同之建物，自難認系爭建物係由順德宮籌備處出資興
    建名單上之人所共同出資興建，況捐獻者不過問其捐款後之
    用途，捐獻者自僅係單純之捐款，捐款後該捐款即歸屬順德
    宮籌備處所有，捐獻者自無共同出資興建取得所有權之意思
    ，是丙○○於興建系爭建物時縱有使用捐獻者之資金，亦應
    認係捐獻者贊助丙○○興建系爭建物，而非雙方共同興建。
    另丙○○所提出之順德宮籌備處92年1月25日第三次會議紀
    錄及92年8月15日第四次會議紀錄固有載明「順德宮籌備處
    改搭鐵皮屋部分經費，應讓更多有意做善事之信眾參與」、
    「順德宮籌備處改搭鐵皮屋之經費，有許多信眾參與，共籌
    措約120萬餘」等語（見原審卷第69頁）。但上訴人所提出
    順德宮籌備處第一次至第七次之會議紀錄均屬電腦打字，非
    會議紀錄之原稿，未見參與會議之人員簽名其上，該會議紀
    錄之形式真正，已有欠缺，且該七次會議皆由丙○○（原名
    吳佳美），余芳珠、乙○○、余俊賢、林淑美、周雪花、尤
    碧華、徐月琴、林玉惠等九人出席，及紀國華、辛○○、陳
    麗明等三人列席，參與會議之人員七次均相同，已有違常情
    ，該會議紀錄內容之真實性亦有可疑，況前揭會議紀錄內容
    亦與證人乙○○、己○○證述其捐獻之主要目的在於興建順
    德宮，及捐獻後即不再過問其用途不符，是該會議紀錄自不
    能為有利丙○○之認定。再順德慈善會工作報告係有關順德
    慈善會95、96年度之工作報告，自與於92年間興建之系爭建
    物係由何人出資興建無關。丙○○無法證明系爭建物係由一
    群社會善心人士所共同出資興建，自應認系爭建物為丙○○
    個人所興建。
  2.丙○○並非以順德宮籌備處之名義興建系爭建物，亦無從認
    定丙○○係為順德慈善會興建系爭建物。且丙○○於竊佔刑
    事案件偵辦中供稱：系爭建物係其所有，為其自己所蓋云云
    （見附於台中地院檢察署94年度偵字第2825號之警訊筆錄及
    94年3月1日之偵訊筆錄），並未表明係為順德慈善會興建系
    爭建物，丙○○復同意拆除系爭建物，返還系爭土地予被上
    訴人，台中地院檢察署乃命丙○○於半年內拆屋還地，而對
    丙○○為緩起訴處分，嗣丙○○未依限拆屋還地，經台中地
    院檢察署撤銷緩起訴處分，丙○○於偵查中及台中地院審理
    時又一再表示係因神明之指示，致不敢自動拆除等語，丙○
    ○自始未否認其有拆除系爭建物之權限，丙○○既認其可自
    行拆除系爭建物，自係認系爭建物為其所興建，擁有系爭建
    物之所有權，丙○○並非為順德慈善會興建系爭建物，至為
    明顯。則丙○○於系爭建物完工後交由順德宮籌備處使用，
    僅能謂丙○○係事後無償提供系爭建物予順德宮籌備處使用
    ，難謂系爭建物之所有權應歸屬順德慈善會，至被上訴人於
    勘查系爭建物後，於土地勘查表（附台中地院檢察署94年度
    偵字第2825號、95年度撤緩偵字第115號卷）載明地上物使
    用人為順德宮，亦不能認被上訴人已承認系爭建物係由順德
    慈善會興建。
  (二)系爭鐵架涼棚是否為丙○○所興建？
  1.丙○○否認系爭鐵架涼棚為其所興建，被上訴人主張系爭鐵
    架涼棚為丙○○所興建，係以系爭鐵架涼棚係Ａ部分建物之
    附屬使用部分，且緊鄰Ａ部分建物而建，依常理而言僅有丙
    ○○有使用利益，無由第三人興建之可能等語為據。惟被上
    訴人主張系爭鐵架涼棚為丙○○興建純屬臆測之詞，並無積
    極證據可以證明，尚不能因系爭鐵架涼棚緊鄰Ａ部分建物而
    建，即推斷無由第三人興建之可能，並據予認定係丙○○所
    興建。
  2.依附於刑事卷內被上訴人所製作之國有土地勘查表－使用現
    況圖所示，如附圖Ｂ部分之土地係屬空地，台中地院95年度
    中簡字第2245號、95年度中簡上字第732號刑事判決亦僅認
    定丙○○竊佔如附圖Ａ、Ｃ、Ｅ部分土地，搭建鐵皮屋作為
    順德宮籌備處使用，足以證明如附圖Ｂ部分之土地於丙○○
    完成系爭建物交付順德宮籌備處使用時仍屬空地，系爭鐵架
    涼棚係順德宮籌備處使用系爭建物之期間所搭建，故搭建系
    爭鐵架涼棚者應非丙○○，而順德慈善會亦已於本院98年6
    月30日審理時承認系爭鐵架涼棚係其所搭建（見本院卷第91
    頁背面），自應堪認系爭鐵架涼棚係由順德慈善會而非丙○
    ○搭建。
  (三)系爭地上物之事實上處分權係屬丙○○或順德慈善會？
  1.依前所述，系爭建物及系爭鐵架涼棚分別為丙○○、順德慈
    善會興建，應由丙○○、順德慈善會取得事實上處分權。丙
    ○○嗣將系爭建物交由順德宮籌備處使用，僅係將系爭建物
    無償借給順德宮籌備處使用，尚非將系爭建物之事實上處分
    權讓與順德慈善會，准許順德慈善會拆除系爭建物。再由丙
    ○○於前揭刑案偵審中一再表明其有拆除系爭建物之權限，
    益證丙○○並無將系爭建物之事實上處分權轉讓順德慈善會
    的意思。上訴人所辯丙○○已將系爭建物之事實上處分權讓
    與順德慈善會，無拆除系爭建物之權限云云，應與事實不符
    而無可採。
  2.上訴人所辯系爭建物之事實上處分權係歸順德慈善會，係以
    丙○○讓與事實上處分權，就系爭建物已無拆除權限為前提
    。而被上訴人並未同意上訴人所辯丙○○已將系爭建物之事
    實上處分權讓與順德慈善會，仍認丙○○就系爭建物有拆除
    之權限，至被上訴人所主張順德慈善會有拆除系爭建物之權
    限，係以順德慈善會使用系爭建物應對被上訴人負共同侵權
    行為責任為據，自不能謂被上訴人已承認系爭建物之事實上
    處分權係歸順德慈善會。
  (四)上訴人對被上訴人應否負共同侵權行為之責任？
  1.丙○○於系爭建物興建完成後，將系爭建物交予順德慈善會
    之前身順德宮籌備處使用，被上訴人因此主張丙○○與順德
    慈善會共同無權占有系爭土地，並均有拆除系爭地上物之權
    限，應對被上訴人負共同侵權行為責任等語。
  2.系爭鐵架涼棚並非丙○○所搭建，丙○○亦未占用系爭鐵架
    涼棚，丙○○就系爭鐵架涼棚之搭建即無與順德慈善會成立
    共同侵權行為之可言。又系爭建物係由丙○○興建，此部分
    之系爭土地被占用，於92年間，丙○○興建系爭建物時即已
    完成，丙○○嗣將系爭建物交由順德宮籌備處使用，順德宮
    籌備處所使用者乃系爭建物，系爭建物之事實上處分權又屬
    丙○○，順德宮籌備處尚無拆除系爭建物之權限，應認被上
    訴人之系爭土地係為丙○○之系爭建物所占用，順德慈善會
    僅占有系爭建物，難認系爭土地係為丙○○與順德慈善會共
    同占有，順德慈善會之使用系爭建物即未再侵害被上訴人系
    爭土地之權利，對被上訴人應不構成侵權行為，順德慈善會
    就系爭建物占用系爭土地，亦無與丙○○對被上訴人負共同
    侵權行為責任之餘地。
  (五)被上訴人訴請上訴人拆屋還地，行使權利有無濫用？
  1.丙○○、順德慈善會並無正當權源，在系爭土地上興建系爭
    建物及系爭鐵架涼棚，被上訴人依民法第767條之規定自得
    請求丙○○、順德慈善會分別拆除系爭建物及系爭鐵架涼棚
    ，並返還所占用之系爭土地。上訴人抗辯被上訴人並無利用
    系爭土地之計畫，其請求拆屋還地所得之利益僅係管理財產
    之消極利益，反觀系爭土地及系爭地上物現為順德慈善會舉
    辦社會公益事業使用，系爭土地倘為被上訴人取回，除系爭
    地上物被拆除及國家無補償費收入之損失外，順德慈善會亦
    無辦公處所、場地足以為社會弱勢族群服務，所損害者為國
    家、社會之公益、況順德慈善會就系爭土地得依國有財產法
    第51條之規定請求國家讓售，則何須由順德慈善會拆除地上
    物造成社會資源之浪費，被上訴人拆屋還地之權利行使，自
    屬濫用等語。
  2.按民法第148條權利濫用之禁止，係規定行使權利，不得以
    損害他人為主要目的，若當事人行使權利，雖足使他人喪失
    利益，而苟非以損害他人為主要目的，即不在該條所定範圍
    之內（參照最高法院45年台上字第105號判例意旨）。故權
    利濫用者，須兼備主觀上專以損害他人為主要目的及客觀上
    因權利行使取得利益與他人所受損害不相當，缺一不可。是
    以行使權利者，主觀上若非專以損害他人為主要目的時，縱
    因權利之行使致影響相對人之利益時，亦難認係權利濫用。
    本件被上訴人訴請上訴人拆除系爭地上物及返還土地，固將
    損及上訴人之系爭地上物，惟系爭土地究屬被上訴人所管理
    之國有土地，其為維護土地所有權之完整性，而請求拆屋還
    地，乃所有權之正當行使，且上訴人未先合法取得被上訴人
    之同意，即占用系爭土地，且占用系爭土地面積，計達214.
    63平方公尺，約占系爭土地總面積之23.8％（系爭土地合計
    總面積為901.89平方公尺），上訴人占用比例甚高。再系爭
    土地地形尚稱方正，非屬畸零地，且緊臨道路，如將上訴人
    占用之土地收回後，於土地使用利益具有甚高之價值。而被
    上訴人目前雖就系爭土地之利用尚無具體計畫，惟國有土地
    之利用本有法定程序，管理機關於收回國有土地後，如應其
    他需用機關之請求，或其他合法使用需求，再為詳細完整規
    劃，亦難謂無實益。另系爭地上物係供順德慈善會辦公使用
    ，上訴人本不應在系爭土地興建系爭地上物供順德慈善會使
    用，順德慈善會理應另覓辦公處所，不得藉行公益之名，而
    拒絕拆除，至順德慈善會舉辦社會公益活動依其所提出之照
    片，多係利用里民活動中心、社區發展協會、學校、廟宇等
    場所舉行，亦非系爭地上物拆除，順德慈善會即無場地足以
    為社會弱勢族群服務，是上訴人抗辯被上訴人權利之行使，
    係以損害順德慈善會、國家、社會、弱勢族群為目的，要無
    可採。
  3.再國有財產法第51條第1項固規定，非公用財產類之不動產
    ，為社會、文化、教育、慈善、救濟團體舉辦公共福利事業
    或慈善救濟事業所必需者，得予讓售。然其讓售與否，管理
    機關除依法辦理外，亦非無裁量權限，即認有讓售之可能性
    ，亦須先合法申請獲准後，始得為之。斷不能先以竊佔方式
    取得占有之事實，再要求管理機關讓售與無權占用者，此與
    現代法治國家原則顯然有悖，亦非人情事理之常。否則，任
    何人均得以行公益之名強佔國家土地，再請求管理機關讓售
    ，使非法占用變更為合法，法律秩序將蕩然無存。另順德慈
    善會申請承購系爭土地，業經被上訴人以97年5月16日台財
    產中處字第0970005863號函以「依國有財產法第52條之1第1
    項第6款及同法施行細則第55條之1第3項第2款規定，與私有
    土地交雜，無法單獨利用之國有非公用土地，得專案報經財
    政部核准讓售。查本案土地地形方整，面臨道路，非屬無法
    單獨利用之土地，且亦無與貴會私有土地交雜之情形，故不
    符合上述規定，無法辦理讓售」為由，未准順德慈善會之申
    請，此有該函在卷可稽（附原審卷第114頁）。且系爭土地
    上有系爭地上物非法占用，系爭地上物本應拆除，系爭地上
    物若未拆除，他人購買系爭土地之意願將大為降低，自會影
    響系爭土地之標售，上訴人抗辯順德慈善會可請求被上訴人
    讓售系爭土地，則先拆除系爭地上物即會造成社會資源之浪
    費，亦無可採，上訴人要求在其未標得系爭土地時始拆除系
    爭地上物，殊屬無理，上訴人所為被上訴人行使權利係屬濫
    用之抗辯，自無可取。
 (六)被上訴人得請求上訴人給付之不當得利金額為何？
   按無法律上之原因而受利益，致他人受損害者，應返還其利
   益，為民法第179條前段所明定。次按無權占有他人土地，可
   能獲得相當於租金之利益，為社會通常之觀念（參照最高法
   院61年台上字第1695號判例意旨）。又城市地方房屋之租金
   ，以不超過土地及其建築物申報總價年息10％為限，土地法
   第97條第1項定有明文，此於城市地方基地租賃之租金準用之
   ，同法第105條亦有明文。所謂土地總價額，依土地法施行法
   第25條規定，土地價額，依法定地價，而法定地價，依土地
   法第148條規定，係土地所有人依該法規定所申報之地價，此
   有關基地租賃計收租金之上限規定，於請求返還相當於租金
   利益之事件，自得據為計算利益之標準。經查：
  1.上訴人占有系爭土地並無正當權源，則上訴人以系爭地上物
    占有系爭土地，對被上訴人而言，即屬無法律上之原因而受
    有利益，致被上訴人受有損害，被上訴人自得請求上訴人返
    還因占有系爭土地所受相當於租金之利益。
  2.本院審酌系爭土地之每平方公尺申報地價，分別為708地號
    土地1443元，709地號土地1500元（參卷附土地登記謄本）
    ，且系爭土地之南側面臨台中市○○路，附近亦有多戶住宅
    等情（參原審勘驗筆錄及被上訴人提出之使用現況圖、現場
    照片，上訴人提出之照片等），認為被上訴人主張以系爭土
    地之申報地價年息百分之五計算每年相當於租金之利益，尚
    屬允當。
  3.丙○○之系爭建物占用系爭708地號土地面積127.91平方公
    尺，占用系爭709地號土地面積33.66平方公尺，則丙○○自
    96年12月1日起按月應給付之不當得利金額為979元（127.91
    ×1443＋33.66×1500＝235064，235064×0.05÷12＝979）
    ，是被上訴人所得請求丙○○給付之金額，於96年12月1日
    起至97年7月31日止為7832元，自97年8月1日起至返還系爭
    土地止每月應給付之金額為979元。順德慈善會之系爭鐵架
    涼棚占用系爭708地號土地面積53.06平方公尺，則順德慈善
    會自96年12月1日起按月給付之不當得利金額為319元（53.
    06×1443＝76566，76566×0.05÷12＝319），是被上訴人
    所得請求順德慈善會給付之金額，於96年12月1日起至97年7
    月31日止為2552元，自97年8月1日起至返還系爭土地止每月
    應給付之金額為319元。
六綜上所述，上訴人就系爭地上物無權占用系爭土地對被上訴人
  並不負共同侵權行為責任，且系爭建物僅丙○○有事實上處分
  權，系爭鐵架涼棚僅順德慈善會有事實上處分權。從而，被上
  訴人訴請上訴人連帶拆除系爭地上物並交還所占用之系爭土地
  ，及連帶給付1萬0384元與自97年9月10日起算之法定遲延利息
  ，暨自97年8月1日起至交還所占用土地止，按月給付1298元，
  在丙○○拆除系爭建物並交還如附圖所示Ａ、Ｃ、Ｅ部分土地
  ，及給付7832元本息，暨自97年8月1日起至交還如附圖所示Ａ
  、Ｃ、Ｅ部分土地止，按月給付979元；順德慈善會拆除系爭
  鐵架涼棚並交還如附圖所示Ｂ部分土地，及給付2552元本息，
  暨自97年8月1日起至交還如附圖所示Ｂ部分土地止，按月給付
  319元之範圍內，尚無不合，應予准許，逾此部分之請求，則
  屬無據，不能准許。原審為上訴人敗訴之判決，上訴意旨指摘
  原判決不當，求予廢棄改判，就上開應准許部分，原審判決核
  無違誤，此部分之上訴為無理由，應予駁回；其餘部分，原審
  判決遽命上訴人拆屋還地及給付，尚有未洽，此部分之上訴為
  有理由，爰由本院廢棄此部分之原判決，改判如主文第二項所
  示。本件事證已臻明確，兩造其餘攻擊防禦方法，均不影響判
  決之結果，故不逐一論述，併予敘明。
七據上論結，本件上訴為部分有理由，部分無理由，依民事訴訟
  法第449條第1項、第450條、第79條、第85條第1項但書，判決
  如主文。
中    華    民    國    98    年    7     月    14    日
                民事第四庭    審判長法  官  陳蘇宗
                                    法  官  李寶堂
                                    法  官  黃永祥
以上正本係照原本作成。
如對本判決上訴，須於收受判決送達後20日內向本院提出上訴書
狀，其未表明上訴理由者，應於提出上訴後20日內向本院提出上
訴理由書（須按他造人數附具繕本）。
上訴時應提出委任律師為訴訟代理人之委任狀。具有民事訴訟法
第466條之1第1項但書或第2項之情形為訴訟代理人者，另應附具
律師及格證書及釋明委任人與受任人有該條項所定關係之釋明文
書影本。
                                    書記官  陳信和
中    華    民    國    98    年    7     月    15    日
                                                      Ｍ


司法院資訊處製作；財團法人民間司法改革基金會備份。
